【裁判字號】    87,重訴,37
【裁判日期】    891130
【裁判案由】    損害賠償
【裁判全文】
臺灣高等法院高雄分院民事判決  八十七年度重訴字第三七號
      原      告    子○○
                    丑○○
                    甲○○
      兼  共  同
      訴訟代理人    申○○    .
      原      告    辰○○    .
      兼訴訟代理人  卯○○    .
      原      告    乙○○    .
                    戊○○    .
      兼右二人
      訴訟代理人    己○○    .
      原      告    張秀勸即.
                    庚○○    .
                    未○○    .
                    巳○○      住台北市士林區○○○路二八三巷三弄九號二樓
                    丁○○      住台北縣板橋市○○路卅一巷廿八號八樓
                    寅○○    .
                    丙○○    .
      兼右十四人
      訴訟代理人    癸○○    .
      被      告    壬○○    .
                    辛○○    .
右當事人間請求損害賠償事件，由刑事庭移送前來，本院判決如左：
      主      文
被告應連帶給付原告子○○新台幣壹仟柒佰拾萬元，連帶給付原告丑○○新台幣壹仟
肆佰伍拾萬元，連帶給付原告甲○○新台幣貳仟佰萬元，連帶給付原告申○○新台
幣參仟壹佰萬元，連帶給付原告辰○○新台幣伍佰萬元，連帶給付原告卯○○新台幣
伍佰伍拾萬元，連帶給付原告乙○○新台幣柒佰拾萬元，連帶給付原告戊○○新台幣
佰玖拾萬元，連帶給付原告己○○新台幣伍佰伍拾萬元，連帶給付原告張秀勸新台
幣柒佰肆拾萬元，連帶給付原告庚○○新台幣肆佰陸拾萬元，連帶給付原告未○○新
台幣伍佰萬元，連帶給付原告巳○○新台幣壹仟萬元，連帶給付原告丁○○新台幣柒
佰萬元，連帶給付原告寅○○新台幣伍佰拾萬元，連帶給付原告丙○○新台幣玖佰
貳拾萬元，連帶給付原告癸○○新台幣仟佰萬元，及均自民國八十七年四月十六
日起至清償日止，按年息百分之五計算之利息。
訴訟費用由被告連帶負擔。
      事      實
甲、原告方面：
一、聲明：求為判決：如主文所示。
二、陳述：被告等明知渠等均非銀行業亦非保險業務之保險業者，且未經主管機關財
    政部之許可，共同基於意圖為自己不法所有之概括犯意之聯絡，自民國八十年間
    起，以未在國內設立登記之「卓領企業有限公司」及「威恆國際發展公司」名義
    ，向原告等以向加拿大帝國人壽保險公司（下稱帝國人壽）及美國全美人壽保險
    公司（下稱全美人壽）等保險公司投保人壽險，復以從事該項業務佣金優渥為由
    ，邀原告等入資，每月固定給予滋息三．五分至五分不等之利益，且不負盈虧之
    責，使原告等不疑有他，而陸續附表所示金額出資並投保，而經營保險業務，詎
    至八十五年六、七月間被告等竟結束營業，避不見面，且所招募資金亦未全數投
    入前揭保險業務，亦未依規定繳納全美人壽及帝國人壽公司，經上述二公司向原
    告催繳保費時，始知受騙，被告等上開犯罪行為，業經法院判刑在案，被告應負
    民法損害賠償責任。
三、證據：提出本票十七張及支票二十五張為證。
乙、被告方面：
    被告未於言詞辯論期日到場，據其於準備程序所為聲明及陳述如左：
一、聲明：求為判決：駁回原告之訴。
二、陳述：被告僅向原告癸○○借款，與其餘原告均無金錢往來，且大多不認識。而
    被告向癸○○借款時，均簽發本票及支票作為債務憑證，並言明支票兌現時應將
    本票歸還。詎癸○○於支票兌現後，未將本票歸還，而挪作他用。又被告亦已償
    還癸○○一億五千餘萬元。
三、證據：提出潮州郵局存證信函第一三一號、潮州一支郵局存證信函第三二九號、
    本院八十七年上訴字第四００號違反銀行法案件訊問筆錄、台灣新竹地方法院檢
    察署檢察官八十六年度偵字第七六一四號起訴書及借貸往來情況明細表一件為證
    。
      理      由
一、被告經合法通知未於言詞辯論期日到場，核無民事訴訟法第三百八十六條所列各
    款情形，茲依原告之聲請由其一造辯論而為判決，合先明。
二、本件原告主張：被告等明知渠等均非銀行業亦非保險業務之保險業者，且未經主
    管機關財政部之許可，共同基於意圖為自己不法所有之概括犯意之聯絡，自八十
    年間起，以未在國內設立登記之「卓領企業有限公司」及「威恆國際發展公司」
    名義，向伊等以向加拿大帝國人壽及美國全美人壽等保險公司投保人壽險，復以
    從事該項業務佣金優渥為由，邀伊等入資，每月固定給予滋息三．五分至五分不
    等之利益，且不負盈虧之責，使伊等不疑有他，而陸續以現金出資並投保，而經
    營保險業務，詎至八十五年六、七月間被告等竟結束營業，避不見面，且所招募
    資金亦未全數投入前揭保險業務，亦未依規定繳納全美人壽及帝國人壽公司，經
    上述二公司向伊等催繳保費時，始知受騙，被告應負損害賠償責任等情，求為命
    被告連帶給付如聲明所示之判決。
三、被告則以：伊等僅向原告癸○○借款，並未向其餘原告借款。且向癸○○借款時
    均簽發本票及支票作為債務憑證，並言明支票兌現時，應將本票歸還，詎癸○○
    於支票兌現後，未將本票歸還，而挪作他用。又伊亦已償還癸○○一億五千餘萬
    元等語，資為抗辯。
四、查原告主張之事實，業據提出本票十七張及支票二十五張為證。被告雖以前揭情
    詞置辯，惟查，被告辛○○於高雄市調查處供稱：「我與壬○○約於七十八、七
    十九年間，在台陸續為：：：帝國人壽（加拿大），全美人壽（美國）等公司招
    攬保險業務迄今」「約在八十年間起，我與壬○○先後向癸○○表示，我們代理
    國外保險，由於國人繳交保費均以支票支付，而外國保險費則須現金結匯繳款，
    因此須要大筆現金週轉，所以透過癸○○借取新台幣共約一億五千萬元。癸○○
    均以電匯方式將款項匯入壬○○及我夫婦帳戶或以現金交給我和壬○○，並由我
    兄弟依金額給付三、五至五分之月息。」「我兄弟在八十五年六、七月間大略估
    算債務共二億五千萬元。」等語，核與原告癸○○於本院刑事庭供稱：「我替他
    們記帳，找資金，他拿給我百分之一之利益。乙○○、申○○、子○○、己○○
    、卯○○、戊○○、甲○○、未○○、巳○○、丁○○、寅○○、丙○○等人款
    項由其匯寄」等情相符（本院八十七年上訴字第四００號刑事卷、八十七年五月
    十二日訊問筆錄），且被告二人竟對僅有二十餘萬美元之保險業利潤向外佯稱達
    二百六十餘萬美元，此有被告書立之保證書二紙附刑事卷可佐。又查，被告壬○
    ○兄弟向原告申○○等人收取現金存款作保險投資，並開立支票、本票予原告等
    人屆期均不獲兌現，或受任何清償，此有支票三十六紙、退票理由單十一紙、本
    票八紙等在上開刑事卷可佐，益證被告壬○○、辛○○共同有不法所有之意圖。
    而被告所犯詐欺等案件，亦經刑事法院各判處有期徒刑五年十月，有本院八十七
    年度上訴字第四００號刑事判決足憑。至被告辯稱：原告癸○○於支票兌現時，
    未依約將本票交還，且伊等亦已清償原告癸○○一億五千餘萬元云云，並提出借
    貸往來情況明細表一件為證，然為原告癸○○所否認，而被告又不能舉證以實其
    說，且其所提上開明細表並非兩造會算之結果，尚難執此而為被告有利之認定。
    被告上開辯稱，尚無可採。原告之主張，堪信為真實。
五、按數人共同不法侵害他人之權利者，連帶負損害賠償責任，民法第一百八十五條
    第一項前段定有明文。本件被告共同詐騙原告如附表所示之金額，核屬故意侵權
    行為。從而原告依侵權行為之法則，訴請被告連帶給付如主文第一項所示之金額
    ，為有理由，應予准許。
六、據上論結，本件原告之訴為有理由，依民事訴訟法第三百八十五條第一項前段、
    第八十五條第二項，判決如主文。
中      華      民      國    八十九    年     十一     月    三十      日
                                      臺灣高等法院高雄分院民事第四庭
~B1審判長法官  王錦村
~B2法      官  許明進
~B3法      官  曾錦昌
右為正本係照原本作成。
如對本判決上訴，須於判決送達後二十日內向本院提出上訴狀，其未表明上訴理由者
，應於上訴後二十日內向本院提出上訴理由書（均須按他造當事人之人數附繕本）。
上訴時應提出委任律師或具有律師資格之人之委任狀，並依附註條文規定辦理。
中      華      民      國    八十九    年     十二     月      五      日
~B法院書記官  施耀程
附註：
民事訴訟法第四百六十六條之一：
對於第二審判決上訴，上訴人應委任律師為訴訟代理人，但上訴人或其法定代理人具
有律師資格者，不在此限。
上訴人之配偶、三親等內之血親、二親等內之姻親，或上訴人為法人、中央或地方機
關時，其所屬專任人員具有律師資格並經法院認為適當者，亦得為第三審訴訟代理人。
第一項但書及第二項情形，應於提起上訴或委任時釋明之。
                                                                       ＫＡ


司法院資訊處製作；財團法人民間司法改革基金會備份。
